臺灣高等法院刑事判決
110年度上易字第1832號
上  訴  人  
即  被  告  邱創基



上列上訴人即被告因竊盜案件，不服臺灣新竹地方法院110年度
易字第619號，中華民國110年10月22日第一審判決（起訴案號：
臺灣新竹地方檢察署110年度偵字第3868號），提起上訴，本院
判決如下：
    主  文
上訴駁回。
    犯罪事實
一、邱創基意圖為自己不法之所有，基於竊盜之犯意，於民國96
    年10月26日17時許前之不詳時間，以不詳方式自新竹縣竹東
    鎮上館里潘俊嘉住處之鐵窗，進入潘俊嘉之住宅，竊取潘俊
    嘉所有之SONY DV一台、PS2遊戲機一台、SONY T1數位相機
    一台、水晶三個、遠東百貨禮卷四張、MP3隨身碟三個、電
    腦手寫板等物【價值共計新臺幣（下同）4萬9,000元】，得
    手後離去。嗣潘俊嘉察覺報警處理，員警在屋內CD盒上採獲
    邱創基所遺留之指紋，經送驗比對，始知悉上情。
二、案經新竹縣政府警察局竹東分局報告臺灣新竹地方檢察署（
    下稱新竹地檢署）檢察官偵查起訴。
    理  由
壹、證據能力
   本案認定犯罪事實所引用之證據，皆無證據證明係公務員違
   背法定程序所取得。又檢察官於本院準備程序及審理時同意
   作為證據（本院卷第91頁至第92頁、第169頁至第170頁），
   上訴人即被告邱創基（下稱被告）於本院審理時經合法傳喚
   無正當理由不到庭，應認無相異之主張，復經審酌該等證據
   製作時之情況，尚無顯不可信與不得作為證據之情形，亦無
   違法不當與證明力明顯過低之瑕疵，且與待證事實具有關聯
   性，認為以之作為證據應屬適當，依刑事訴訟法第158條之4
   反面解釋及第159條之5規定，認均有證據能力。
貳、實體部分
一、認定犯罪事實之證據及理由
  ㈠上揭犯罪事實，業據被告於原審準備程序中及審理時坦承不
    諱（見原審卷第70頁至第71頁、第77頁），核與證人潘俊嘉
    證述（見新竹地檢署110年度偵字第3868號偵查卷【下稱偵
    查卷】第5頁至第6頁）之情節相符，並有新竹縣警察局竹東
    分局下公館派出所受理各類案件紀錄表、現場照片、現場勘
    察報告、竊案現場勘查通報單、勘察採證同意書、證物清單
    、勘察照片、内政部警政署刑事警察局109 年8 月18日刑紋
    字第1090084400 號鑑定書等件在卷可稽（見偵查卷第4頁、
    第7頁至第19頁反面），足認被告前揭任意性自白，核與事
    實相符，應堪採信。
  ㈡本件事證明確，被告犯行，堪予認定，應予依法論科。
二、論罪科刑
　㈠新舊法比較
　⒈按行為後法律有變更者，適用行為時之法律，但行為後之法
    律有利於行為人者，適用最有利於行為人之法律，刑法第2
    條第1項定有明文。
　⒉查被告行為時，刑法第321條第1項原規定：「犯竊盜罪而有
    左列情形之一者，處六月以上、五年以下有期徒刑：一、於
    夜間侵入住宅或有人居住之建築物、船鑑或隱匿其內而犯之
    者。二、毀越門扇、牆垣或其他安全設備而犯之者。三、攜
    帶兇器而犯之者。四、結夥三人以上而犯之者。五、乘火災
    、水災或其他災害之際而犯之者。六、在車站或埠頭而犯之
    者。」；嗣於100年1月26日修正公布為：「犯竊盜罪而有下
    列情形之一者，處六月以上、五年以下有期徒刑，得併科新
    臺幣十萬元以下罰金：一、侵入住宅或有人居住之建築物、
    船艦或隱匿其內而犯之者。二、毀越門扇、牆垣或其他安全
    設備而犯之者。三、攜帶兇器而犯之者。四、結夥三人以上
    而犯之者。五、乘火災、水災或其他災害之際而犯之者。六
    、在車站、埠頭、航空站或其他供水、陸、空公眾運輸之舟
    、車、航空機內而犯之者。」，法定刑增列得併科罰金；嗣
    於108年5月29日再經修正公布為：「犯前條第一項、第二項
    之罪而有下列情形之一者，處六月以上五年以下有期徒刑，
    得併科五十萬元以下罰金：一、侵入住宅或有人居住之建築
    物、船艦或隱匿其內而犯之。二、毀越門窗、牆垣或其他安
    全設備而犯之。三、攜帶兇器而犯之。四、結夥三人以上而
    犯之。五、乘火災、水災或其他災害之際而犯之。六、在車
    站、港埠、航空站或其他供水、陸、空公眾運輸之舟、車、
    航空機內而犯之。」除文字之修正外，併將罰金刑數額部分
    提高為50萬元。經新舊法比較之結果，歷次修正後之刑法第
    321條第1項規定，皆未較有利於被告。依刑法第2條第1項前
    段規定，被告本案犯行應適用其行為時之法律，即100年1月
    26日修正前（下稱修正前）刑法第321條第1項規定。
　㈡次按修正前刑法第321條第1項第2款所指之「門扇」專指門戶
    而言，而所謂「其他安全設備」，指門扇牆垣以外，依通常
    觀念足認防盜之一切設備而言，如門鎖、窗戶等（最高法院
    45年台上字第1443號、55年台上字第547號判例意旨參照）
    。又所謂毀越，指毀損或超越及踰越門扇牆垣而言，與用鑰
    匙開鎖啟門入室者不同（最高法院22年上字第454號判例意
    旨參照），而「毀」係指毀損，所稱「越」係指踰越或超越
    ，祇要踰越或超越門扇、牆垣或其他安全設備之行為，使該
    門扇、牆垣或其他安全設備喪失防閑作用，即該當於上開規
    定之要件。查被告於原審準備程序時自承由窗戶攀爬進入等
    情（見原審卷第71頁），且有現場照片在卷可佐（見偵查卷
    第8頁），而鐵窗及玻璃，除了採光、通風外，兼可區隔內
    外，阻絕外人侵入，依社會通念，亦具有防盜功能，核屬門
    扇牆垣以外之其他安全設備，被告攀爬進入被害人潘聖千住
    處即屬踰越安全設備，復依現存之卷證資料所示，難認被告
    確有持工具破壞鐵窗及該鐵窗確為被告所破壞之情，依有疑
    利歸被告原則，自無從認定該鐵窗係遭被告所毀壞，起訴意
    旨認上開事實係屬刑法第321條第1項第1款毀越門窗（修法
    前刑法第321條第1項第2款應為毀越門扇），容有誤會。另
    本件犯罪時間據被害人潘聖千陳稱係於17時許返家發覺（見
    偵查卷第6頁），且被告供承係白天進入被害人住處等語（
    見原審卷第70頁），卷內復無證據證明被告係於夜間侵入被
    害人前開住處，應認被告並非於夜間侵入，是被告就該部分
    自不構成修正前刑法第321 條第1 項第1 款之加重竊盜事由
    ，起訴意旨就此部分誤認係犯現行刑法第321條第1項第1 款
    規定，亦有誤會，附此敘明。
　㈢核被告所為，係犯修正前刑法第321條第1項第2款之踰越安全
    設備竊盜罪。
　㈣被告前因竊盜案件，經原審法院以88年度易字第84號判決有
    期徒刑1年4月，上訴後，經本院駁回上訴確定，另因偽造文
    書案件，經原審法院以89年度易字第83號判決有期徒刑4月
    ，嗣經原審法院以89年度聲字第939號裁定應執行有期徒刑2
    年1月確定；又因竊盜案件，經原審法院以89年度易字第106
    2號判決判處有期徒刑1年2月確定，上開案件接續執行，於9
    1年10月25日縮短刑期假釋付保護管束出監，並於92年7月26
    日縮刑期滿未經撤銷，視為執行完畢等情，有本院被告前案
    紀錄表可憑（見本院卷第33頁至第39頁），其於受徒刑之執
    行完畢後，五年以內故意再犯本件有期徒刑以上之罪，為累
    犯，參酌司法院大法官釋字第775號解釋意旨，衡酌被告構
    成累犯之前案為竊盜罪，且經入監執行，仍於執行完畢後之
    5年內又犯本案相同罪質之罪，足認被告未因前案徒刑之執
    行產生警惕，具有特別惡性，且對刑罰之反應力薄弱，本案
    適用累犯規定予以加重其刑，亦無所受刑罰超過所應負擔罪
    責因此過苛之情，爰依刑法第47條第1項之規定加重其刑。
    　　
三、維持原判及駁回上訴之說明
  ㈠原審認被告罪證明確，依修正前刑法第321條第1項第2款規定
    ，審酌被告於案發當時，為智識程度健全、有勞動能力之年
    輕人，卻不思循正途以獲取所需，竟自鐵窗侵入住宅竊取財
    物，使被害人蒙受財產損害、危害社會治安，行為殊值非難
    ；再參酌其素行、所竊取財物之價值、所得利益、所生損害
    、坦承犯行、尚未與被害人達成和解之犯後態度、高中畢業
    之智識程度、已婚、其自身經濟狀況普通等一切情狀，量處
    有期徒刑7月。並就沒收部分敘明：按犯罪所得，屬於犯罪
    行為人者，沒收之；前二項之沒收，於全部或一部不能沒收
    或不宜執行沒收時，追徵其價額，刑法第38條之1第1項前段
    、第3項分別定有明文。經查，未扣案犯罪所得SONY DV SR-
    60攝影機1台、PS2遊戲機1台、SONY T1數位相機1台、水晶3
    個、遠東百貨禮卷4張、MP3隨身碟3個、電腦手寫板等物，
    屬被告本案犯罪所得，爰依刑法第38條之1第1項規定宣告沒
    收之，且依同條第3項規定諭知於全部或一部不能沒收或不
    宜執行沒收時，追徵其價額。經核原審認事用法並無違誤，
    量刑亦稱妥適。
  ㈡被告上訴意旨以其以雙手破壞門窗，應非事實，門窗並未破
    壞，其應係利用後門沒鎖而進入方符事實云云。惟查：原審
    判決認被告所為係犯修正前刑法第321條第1項第2款之踰越
    安全設備竊盜罪，並未認定被告有破壞門窗，是被告上訴意
    旨，已屬誤會，且被告於原審審理時經原審法官與其確認被
    害人上開住處之後門並沒有被拉開之情，被告自承應該是從
    旁邊後門之窗戶進入的，從窗戶爬進去，應該是從窗戶進入
    的等語明確（見原審卷第70頁至第71頁），是被告翻異前詞
    ，且與現場照片亦不相符（見偵查卷第7頁），其所陳係利
    用後門未鎖而進入云云，亦難信採。是本件被告上訴並無理
    由，應予駁回。　
四、被告經本院合法傳喚，無正當理由不到庭，爰不待其陳述，
    為一造辯論判決。
據上論斷，應依刑事訴訟法第368條、第371條，判決如主文。
本案經檢察官許大偉提起公訴，檢察官陳玉華到庭執行職務。　
中　　華　　民　　國　　111 　年　　3 　　月　　31　　日
                  刑事第三庭  審判長法　官  張惠立
                                    法　官  廖怡貞
                                    法　官  鄭昱仁
以上正本證明與原本無異。
不得上訴。
                                    書記官  劉靜慧 
中　　華　　民　　國　　111 　年　　3 　　月　　31　　日
附錄：本案論罪科刑法條全文
修正前中華民國刑法第321條（加重竊盜罪）
犯竊盜罪而有左列情形之一者，處6月以上、5年以下有期徒刑：
一、於夜間侵入住宅或有人居住之建築物、船艦或隱匿其內而犯
    之者。
二、毀越門扇、牆垣或其他安全設備而犯之者。
三、攜帶兇器而犯之者。
四、結夥三人以上而犯之者。
五、乘火災、水災或其他災害之際而犯之者。
六、在車站或埠頭而犯之者。
前項之未遂犯罰之。